臺灣苗栗地方法院刑事判決　　　　　　100年度交易字第116號
公　訴　人　臺灣苗栗地方法院檢察署檢察官
被　　　告　李煥田
上列被告因過失致死案件，經檢察官提起公訴（100 年度偵字第
2277號），本院判決如下：
    主  文
李煥田犯過失致人於死罪，處有期徒刑捌月。
    犯罪事實
一、李煥田於民國100 年3 月6 日下午6 時15分許，駕駛車牌號
    碼6810-TX 號自用小客車（車主登記為劉舒雯），搭載友人
    劉舒雯，自其位在苗栗縣苗栗市南勢里坪頂西101 號租屋處
    （事後已退租）出發，沿苗栗縣苗128 線道路，由東南往西
    北方向行駛，欲前往同縣通霄鎮，於同日下午6 時30分許，
    行經苗128 線14.5公里西向處（即苗栗縣銅鑼鄉○○村○○
    ○○道方向為東南指向西北），原應注意汽車行駛時，駕駛
    人應注意車前狀況，並隨時採取必要之安全措施，而依當時
    情形，天氣為陰天，夜間無照明，路面濕潤但無缺陷，亦無
    障礙物，視距良好，並無不能注意之情形，竟疏未注意車前
    狀況，未及時發覺李彭阿美手拄拐杖，自對向車道路旁出發
    ，由西南往東北方向，違規橫越該馬路，而在該路段其行向
    車道接近道路中央雙黃實線處，以其左前車頭撞擊李彭阿美
    ，致李彭阿美因而倒地，受有頭部外傷、左頂枕部挫傷、頭
    皮撕裂傷、左顳耳部鈍挫瘀傷、胸部鈍挫傷併皮下氣腫、胸
    部肋骨多處骨折、胸骨骨折、左側肩胛上部與左腰部擦挫瘀
    傷、右大腿後部挫瘀傷併右股骨閉鎖性骨折及右腳外踝挫瘀
    傷破皮等傷害，經送醫急救，仍因顱腦損傷併血胸休克死亡
    。李煥田於肇事後，警方據報趕往現場尚不知本案肇事者為
    何人之時，當場向承辦員警主動表示其為肇事車輛之駕駛者
    ，而自首靜候裁判。
二、案經李彭阿美配偶李玉華訴由臺灣苗栗地方法院檢察署檢察
    官偵查起訴。
    理  由
一、按除簡式審判程序、簡易程序及刑事訴訟法第376 條第1 款
    、第2 款所列之罪之案件外，第一審應行合議審判，刑事訴
    訟法第284 條之1 定有明文。查被告李煥田經起訴所犯之刑
    法第276 條第1 項之過失致死案件，係屬刑事訴訟法第376
    條第1 款所列之罪，則本院第一審自無庸行合議審判，先予
    敘明。
二、又按被告以外之人（包括證人、鑑定人、告訴人、被害人及
    共同被告等）於審判外之陳述雖不符刑事訴訟法第159 條之
    1 至之4 等4 條之規定，而經當事人於審判程序同意作為證
    據，法院審酌該言詞陳述或書面陳述作成時之情況，認為適
    當者，亦得為證據；當事人、代理人或辯護人於法院調查證
    據時，知有刑事訴訟法第159 條第1 項不得為證據之情形，
    而未於言詞辯論終結前聲明異議者，視為有前項之同意，同
    法第159 條之5 定有明文。其立法意旨在於傳聞證據未經當
    事人之反對詰問予以核實，原則上先予排除，惟若當事人已
    放棄反對詰問權，於審判程序中表明同意該等傳聞證據可作
    為證據；或於言詞辯論終結前未聲明異議，基於尊重當事人
    對傳聞證據之處分權，及證據資料愈豐富，愈有助於真實發
    見之理念，且強化言詞辯論主義，使訴訟程序得以順暢進行
    ，上開傳聞證據亦均具有證據能力。查本件被告於準備程序
    中，對於檢察官起訴書中所提出之證據資料，均表示不爭執
    其證據能力，且其與檢察官對於本案卷內相關證人之證述、
    文書卷證等資料，有何不得為證據之情形，亦未於本院言詞
    辯論終結前聲明異議，再有關本案證人之證述、文書卷證資
    料經本院於審理期日逐一提示並告以要旨，檢察官及被告對
    證據資料均表示無意見，本院審酌相關證人證述筆錄製成、
    文書卷證資料取得，並無證據顯示有何違背程序規定情事，
    依據上揭說明，均應認具有證據能力。
三、訊據被告固不否認於上揭時間、地點，撞擊被害人李彭阿美
    ，導致被害人因而死亡之事實，惟矢口否認有何過失致死犯
    行，辯稱：我當天沒有喝酒，也沒有闖紅燈，也沒有超速，
    當時沒有路燈，我發現對方時已來不及煞車，那條路稍微有
    點彎曲，路也沒有很大條，我覺得沒有過失等語。惟查：
（一）證人劉舒雯於偵訊時結證稱：「（問：車禍如何發生？）
      我當時坐在副駕駛座，欲往通霄方向，我們到現場之後，
      天色很暗，當時有下雨。（問：撞到死者時候，她人是哪
      裡？）是在我們車道上。（問：死者是用走的？）是，她
      有使用柺杖。」等語，嗣於審理時，法官為補充訊問結證
      稱：「（問：當天經過案發現場的時候，李先生當時有沒
      有開車前大燈？）因為我朋友平常開車，他怕有些老人家
      會突然的被強光照到會那個，所以他平常開車都很少開大
      燈，就很少開遠光燈就對了。（問：我是問當天他有沒有
      開大燈？）沒有，他是怕影響到路人的那個。（後改稱）
      好像有。（問：好像有？）是。（提示100 年度相字卷第
      126 號第33至34頁現場照片，問：妳看一下，這是在案發
      當時，警察到現場去拍的照片，根據上面的照片顯示，妳
      看33頁上面那一頁，還有34頁下一頁後面那個，車子的大
      燈看起來都是有亮著的，那被告李先生當時，在案發時到
      底有沒有開大燈？）我們當時是開所謂的近光燈，但是撞
      到了之後，我們才開遠光燈來看。（問：原本是開近光燈
      ，後來才開遠光燈？）對，才看到是弄到什麼。」、「（
      問：當天車禍發生之前，妳有沒有發現死者站在路邊？）
      沒有，因為那時候沒有路燈，視線又不好，又下雨。」等
      語。
（二）佐以卷附道路交通事故現場圖及現場照片（100 年度相字
      第126 號卷第32至41頁）所示，現場酒瓶碎片及被害人所
      遺留之血跡及柺杖，均落在被告行向車道內，其中酒瓶碎
      片距離該處道路中央，靠近被告行向車道之雙黃實線0.1
      公尺，被害人血跡位在該雙黃實線東北方1.1 公尺處，柺
      杖則彈飛掉落在被告行向車道前方路旁，距離被告車輛車
      頭約13公尺處（14 .1 －1.1 ＝13公尺），現場未見路燈
      照明，被告車前大燈有亮起等情。且告訴人李玉華於偵訊
      時亦證稱被害人生前腳部不好，步行速度緩慢，有使用柺
      杖等語，以及被告於警詢、偵訊及審理時供稱，案發當時
      被害人係自其車輛左前方橫越馬路，案發當時有開近光燈
      ，且近光燈有正常運作等語。足見被害人於案發當時確實
      以柺杖為輔助，緩慢步行橫越馬路，且係在被告行向車道
      上，接近道路中央雙黃實線附近，遭行經該無照明路段，
      有開啟車輛近光燈照明之被告車輛撞擊。
（三）又觀之卷附被害人相驗屍體證明書，被害人為26年次之人
      ，且依被害人送醫急救時（100 年度相字第126 號卷第31
      頁）及相驗時（同上卷第65頁）所拍攝之照片，被害人於
      案發當時穿著赭紅色上衣，下身穿著紅黑花紋長褲，頭上
      戴有紅、白、橘黃及灰黑色花紋交雜之頭巾，復依據卷內
      編號9 現場照片所示，被害人所使用者，乃為一端以膠布
      包纏，或以顏料塗染成紅色（紅色部分佔柺杖長度約4分
      之1 ）之黃色竹杖。本件被告於肇事當時，既有開啟車輛
      大燈，則在被害人身為高齡74歲之老婦，行動尚須柺杖輔
      助，步行速度顯然緩慢，且其所穿戴之頭巾、上衣，以及
      手上所使用之柺杖上，均有足以反光之淺色色塊或區域之
      情形下，被告自無不能於事前發現危險情狀，而為必要之
      安全措施之理，遑論被告於行經該無照明之路段，本應更
      加提高注意程度，確實掌握前方路況，以防止突發危險。
      是證人劉舒雯於警詢時另證稱，案發當時係突然發現有一
      影子自渠等車前晃過，被告不及閃躲因而肇事等語，以及
      被告辯稱其於發現被害人時，已來不及煞車等語，反凸顯
      被告未確實注意車前狀況之事實。
（四）此外，復有告訴人李玉華於警詢及偵訊時指訴、道路交通
      事故調查報告表（一）、（二）、苗栗大千綜合醫院法醫
      參考病歷摘要、急診病歷、證號查詢汽車駕駛人、車號查
      詢汽車車籍各1 份、現場照片22張及車損照片6 張在卷足
      憑。
（五）被告雖另辯稱案發現場道路彎曲，然案發現場為筆直道路
      ，並無任何彎曲之事實，觀之卷附道路交通事故現場圖、
      道路交通事故調查報告表（一）及上開現場照片自明，且
      被告於審理時，經當庭提示上開資料後，亦改口稱彎道係
      在前方，案發現場確為直路等語，是其前開辯詞，顯與事
      實不符，不足對其為有利之認定。另證人劉舒雯於審理時
      結證稱被告當時車速僅有20至30公里等語，經當庭追問其
      判定依據時，其已表示係屬個人臆測之詞，自亦無法採為
      對被告為有利之認定。
四、按汽車行駛時，駕駛人應注意車前狀況，並隨時採取必要之
    安全措施，道路交通安全規則第94條第3 項訂有明文。本件
    被告有適當之駕照，對於上開交通安全規定，自應有所認識
    。又依附卷之交通事故調查報告表（一）所載，案發當時天
    候為陰天，夜間無照明，路面濕潤但無缺陷，又無障礙物，
    視距良好，核無不能注意之情形。是被告疏未注意車前狀況
    ，未及時發現被害人違規橫越馬路，以致撞擊被害人，並造
    成被害人受傷死亡，足認其行車失當行為，顯具過失。臺灣
    省竹苗區車輛行車事故鑑定委員會亦同此認定（有該委員會
    100 年7 月25日函及其附件竹苗區0000000 案鑑定意見書在
    卷可憑）。
五、又本件被害人因上開交通事故受有頭部外傷、左頂枕部挫傷
    、頭皮撕裂傷、左顳耳部鈍挫瘀傷、胸部鈍挫傷併皮下氣腫
    、胸部肋骨多處骨折、胸骨骨折、左側肩胛上部與左腰部擦
    挫瘀傷、右大腿後部挫瘀傷併右股骨閉鎖性骨折及右腳外踝
    挫瘀傷破皮等傷害，經送醫急救，仍因顱腦損傷併血胸休克
    死亡等情，亦經臺灣苗栗地方法院檢察署檢察官督同該署檢
    驗員相驗明確，並製有相驗屍體證明書及檢驗報告書（含相
    驗照片51張）各1 份，以及警方所拍攝之相驗照片17張在卷
    足憑，被告於上開時、地駕駛車輛肇事導致被害人受傷死亡
    之事實，核屬明確，洵堪認定。因此，被告上開過失行車肇
    事行為，與被害人之死亡結果間，具有相當因果關係。綜上
    ，本件被告過失致死犯行，事證明確，堪以認定，應依法論
    科。
六、核被告所為，係犯刑法第276 條第1 項之過失致死罪。被告
    於肇事後，警方據報趕往現場尚不知本案肇事者為何人之時
    ，當場向承辦員警主動表示其為肇事車輛之駕駛者，有苗栗
    縣警察局道路交通事故肇事人自首情形紀錄表1 紙在卷，爰
    依刑法第62條前段之規定減輕其刑。爰審酌被告僅因畏懼告
    訴人及家屬情緒反彈，在前往告訴人家中致意1 次後，即未
    曾再前往慰問或洽談和解事宜，亦未曾出席告訴人所申請之
    調解會議，以致告訴人無法原諒其犯行，且犯罪後復以開車
    當時未飲酒，未闖越紅燈，未超速等語卸責，目前無業，具
    有高職學歷，上有父母，離婚，未與子女同住等，及其犯罪
    時所受之刺激、犯罪手段、品行、與被害人關係、違反義務
    之程度及所生損害等一切情狀，量處如主文所示之刑。
據上論斷，應依刑事訴訟法第284 條之1 、第299 條第1 項前段
，刑法第276 條第1 項、第62條，刑法施行法第1 條之1 ，判決
如主文。
本案經檢察官黃智勇到庭執行職務。
中    華    民    國   100    年    10    月    19    日
                  刑事第一庭    法  官  梁晉嘉
以上正本證明與原本無異。
如不服本判決應於收受判決後10日內向本院提出上訴書狀，並應
敘述具體理由。其未敘述上訴理由者，應於上訴期間屆滿後20日
內向本院補提理由書( 均須按他造當事人之人數附繕本) 「切勿
逕送上級法院」。告訴人或被害人如對本判決不服者，應具備理
由請求檢察官上訴，其上訴期間之計算係以檢察官收受判決正本
之日期為準。
                                書記官  楊佳紋
中    華    民    國   100    年    10    月    19    日
中華民國刑法第276條
（過失致死罪）
因過失致人於死者，處 2 年以下有期徒刑、拘役或 2 千元以下
罰金。
從事業務之人，因業務上之過失犯前項之罪者，處 5 年以下有
期徒刑或拘役，得併科 3 千元以下罰金。